【裁判字號】    95,易,731
【裁判日期】    951106
【裁判案由】    竊盜
【裁判全文】
臺灣士林地方法院刑事判決               95年度易字第731號
公  訴  人  臺灣士林地方法院檢察署檢察官
被      告  甲○○○○ ○○○.
上列被告因竊盜案件，經檢察官提起公訴（95年度偵緝字第437
號），本院判決如下：
    主  文
甲○○○○ ○○○ ○○○○竊盜，處有期徒刑柒月，並於刑之執行完畢或赦
免後，驅逐出境。
    事  實
一、甲○○○○ ○○○ ○○○○係越南籍人士，於民國92年1 月27日由仲介
    公司以外勞身分合法仲介來台，並經安排在臺北市○○區○
    ○路2 段278 號之乙○○○家中擔任家庭看護工。詎甲○○○○
    ○○○ ○○○○意圖為自己不法之所有，而基於竊盜之犯意，於92
    年5 月21日上午11時50分許，利用乙○○○外出，且住處房
    間內櫥子、抽屜等處均未上鎖之機會，徒手竊取放置其內之
    項鍊70條、戒指10只、數位相機1 台、照相機1 台及手鍊20
    條等財物（價值共約新台幣50萬元），得手後隨即逃離上開
    處所，嗣乙○○○於同日19時許返家後，發現甲○○○○ ○○○ ○○
    ○○逃逸無蹤，並經清查屋內財物後，發覺上開物品遭竊而報
    警處理，始偵悉上情。
二、案經臺北市政府警察局士林分局報告臺灣士林地方法院檢察
    署檢察官偵查起訴。
    理  由
一、訊據被告甲○○○○ ○○○ ○○○○，固坦承受僱在被害人乙○○○住
    處擔任家庭看護工，並且於上揭時間，行竊被害人住處財物
    後，旋即逃離之事實，惟就實際竊得財物之種類及數量乙節
    ，則僅坦承竊得2 只戒指及1 條手鍊，其餘財物均否認為其
    所竊取，惟查：
(一)被告上開坦承竊盜被害人乙○○○住處財物之自白（至竊得
    財物之種類、數量部分除外），核與被害人乙○○○於本院
    審理時具結證稱：被告逃跑後，伊查覺放置在房間櫥櫃內的
    飾品均已不見，該櫥櫃平常均未上鎖，被告逃跑前一天，伊
    曾打開櫥櫃內的首飾盒，當時其內首飾均還在，另伊女兒也
    有鍊子遭竊等語相符（見本院95年10月23日審判筆錄），堪
    認此部分之自白與事實相符，可以採信。
(二)至被告實際竊得財物之種類、數量乙節，訊據證人乙○○○
    ，於本院審理時具結證實其遭竊財物為項鍊70條、戒指10只
    、數位相機1 台、照相機1 台、手鍊20條乙情明確在卷（見
    同上本院審判筆錄），核其證詞，與其於甫案發後前往警局
    報案時，向員警所陳遭竊財物之種類及數量內容相符（見93
    年度偵緝字第684 號卷第28頁至第30頁），且由證人乙○○
    ○於本院審理時證述其遭竊項鍊並非全屬黃金材質，有些只
    是便宜的鍊子，且有部分項鍊係其女兒所有等語（見同上本
    院審理筆錄）及證人即承辦本案之被害人住處管區員警勛豪
    於本院審理時證稱：被害人家是位在故宮對面的獨棟豪宅，
    三層樓有電梯等語（見本院95年9 月18日審判筆錄）觀之，
    堪認乙○○○所證稱其失竊物品之種類、數量尚屬合理；復
    參以證人乙○○○於甫案發後即已知悉該等財物係遭被告所
    竊，而被告為外籍看護工，衡情無非係因經濟困窘，始隻身
    來台工作，是證人乙○○○於案發後，當可明白一旦未能尋
    回該等遭竊財物，日後亦無可能向被告取得任何金錢賠償，
    此由證人乙○○○於本院審理時證實其自案發迄今，均未要
    求被告負擔民事賠償乙情益徵明確。綜上各情，堪認證人應
    無故意膨脹、捏造遭竊財物種類及數量之動機，當無必要甘
    冒偽證罪責而為不實之證述。反觀被告利用擔任看護工之機
    會，竊取雇主財物後逕自逃逸無蹤，顯見其品行不佳，且被
    告於警局初詢時，原已坦承行竊犯行，並以越南文自撰自白
    書1 份（附於同上偵卷第33頁），然於本院準備期日竟一度
    否認曾於警詢中自白行竊，並辯稱該自白書非伊所寫云云（
    見本院95年6 月21日、95年7 月12日準備程序筆錄），迄至
    本院於審理期日傳喚製作筆錄之員警到庭作證後，始願坦承
    確有於警詢中承認偷竊及以越南文撰寫上開自白書之事實，
    足徵其因畏罪動機，而有為不實陳述之情事，是其辯詞之憑
    信性，當屬可疑，參以被告於警詢時陳稱行竊財物包括3 條
    項鍊、2 只戒指及1 個手鐲（見同上偵卷第25頁），然於本
    院審理時改稱僅竊取2 戒指及1 條手鍊，前後說詞出入甚大
    ，實難認孰為真實，是有關被告實際竊得財物種類及數量乙
    節，被告所辯要係為飾卸罪責，所為避重就輕之詞，無從採
    信，應以證人即被害人乙○○○之證詞可採。
(三)綜上，本件被告竊盜犯行事證明確，堪予認定，應依法論科
    。
二、論罪科刑
(一)按被告行為後，94年2 月2 日修正公布之刑法，已於95年7
    月1 日施行（95年7 月1 日修正施行前刑法稱修正前刑法）
    ，其中第2 條第1 項「行為後法律有變更者，適用行為時之
    法律。但行為後之法律有利於行為人者，適用最有利於行為
    人之法律」之規定，係規範行為後法律變更所生新舊法律比
    較適用之準據法，於刑法修正施行後，自應適用前開修正後
    之規定，為「從舊從輕」之比較；又比較新舊法時，應就罪
    刑有關之共犯、未遂犯、想像競合犯、牽連犯、連續犯、結
    合犯，以及累犯加重、自首減輕暨其他法定加減原因（如身
    分加減）與加減例等一切情形，綜其全部罪刑之結果而為比
    較後，再適用有利於行為人之法律處斷，而不得一部割裂分
    別適用不同之新舊法（最高法院24年度上字第4634號、29年
    度上字第964 號判例意旨、最高法院95年度第8 次刑事庭會
    議決議參照）。經查：
１、被告行為時，刑法分則編有關罰金刑之貨幣單位係銀元；且
    依刑法分則編應處罰金者，應適用罰金罰鍰提高標準條例第
    1 條、第4 條之規定，亦即應按各該具體條文制定或修正之
    先後，定其罰金提高之倍數。惟被告行為後，刑法施行法增
    訂第1 條之1 ，於95年6 月14日經總統公布，並自同年7 月
    1 日起施行；該條規定：「中華民國94年1 月7 日刑法修正
    施行後，刑法分則編所定罰金之貨幣單位為新臺幣。94年1
    月7 日刑法修正時，刑法分則編未修正之條文定有罰金者，
    自94年1 月7 日刑法修正施行後，就其所定數額提高為30倍
    。但72年6 月26日至94年1 月7 日新增或修正之條文，就其
    所定數額提高為3 倍」。亦即自95年7 月1 日起，刑法分則
    編所定罰金之貨幣單位，由原來之銀元改為新臺幣；且94年
    1 月7 日刑法修正時，刑法分則編未修正之條文定有罰金者
    ，自95年7 月1 日起，有關罰金之數額提高為30倍。本案被
    告係犯刑法第320 條第1 項之普通竊盜罪，該罪有罰金刑之
    處罰，且自24年7 月1 日公布施行後，即未再修正，是依增
    訂刑法施行法第1 條之1 之規定，其罰金以新台幣為單位，
    數額應提高30倍，相較於修正前之罰金以銀元為單位，且適
    用罰金罰鍰為提高標準條例之結果應提高10倍者換算，對被
    告而言，並無有利與否之情形（新臺幣與銀元之比例為1 ：
    3 ，換算結果，亦為30倍）。
２、刑法第320 條第1 項普通竊盜罪，法定刑得科5 百元以下之
    罰金，依被告行為時之修正前刑法第33條第5 款規定：「主
    刑之種類如左：五、罰金：1 元以上。」，換算新臺幣後，
    為新臺幣3 元以上。惟被告行為後修正後刑法第33條第5 款
    規定：「主刑之種類如下：五、罰金：新臺幣1 千元以上，
    以百元計算之。」，經比較修正前後關於科處罰金刑之最低
    刑度規定，自應以被告行為時之修正前刑法較有利於被告。
３、經就上述各條文之修正為綜合比較，並揆諸首揭說明，自應
    整體適用被告行為時之修正前刑法相關規定予以論處。
(二)核被告甲○○○○ ○○○ ○○○○所為，係犯刑法第320 條第1 項之普
    通竊盜罪。被告甲○○○○ ○○○ ○○○○雖係以一行為竊得分屬被害
    人乙○○○及其女兒所有之物，然上開財物當時均係在被害
    人乙○○○之持有支配中，故被告之行為應僅觸犯刑法第32
    0 條第1 項竊盜罪之1 罪。爰審酌被告竊得財物價值非微，
    且迄今並未賠償被害人損失，犯罪所生危害非輕，犯後並未
    坦承全部犯行，惟念其自承在越南尚有先生及小孩，應係因
    生計困難始不得已離鄉背井，隻身來台從事家庭監護工之生
    活情況，並其犯罪之動機、目的及其智識程度等一切情狀，
    量處如主文所示之刑（依最高法院95年度第8 次刑事庭會議
    決議六、（一）之意旨，修正後刑法第57條之規定，為法院
    就刑之裁量審認標準見解之明文化，非屬法律之變更，無新
    舊法比較適用之問題），以示懲儆。
(三)末查，被告為越南籍之外國人，其受本件有期徒刑以上刑之
    宣告，考量係在臺工作期間逃逸，且已逾核准之居留期限，
    爰依刑法第95條之規定，併諭知於刑之執行完畢或赦免後，
    驅逐出境。
據上論斷，依刑事訴訟法第299 條第1 項前段，刑法第2 條第1
項、第320 條第1 項、第95條，罰金罰鍰提高標準條例第l 條前
段，判決如主文。
中    華    民    國    95    年    11    月    6     日
                  刑事第七庭審判長法  官 趙文卿
                                  法  官 王俊雄
                                  法  官 吳祚丞
以上正本證明與原本無異。
如不服本判決，應於送達後10日內，向本院提出上訴狀。
                                  書記官 林立原
中    華    民    國    95    年    11    月    9     日
論罪法條：
中華民國刑法第320條第1項
意圖為自己或第三人不法之所有，而竊取他人之動產者，為竊盜
罪，處5 年以下有期徒刑、拘役或5 百元以下罰金。


司法院資訊處製作；財團法人民間司法改革基金會備份。
